【裁判字號】    98,家聲,134
【裁判日期】    980608
【裁判案由】    核定遺產管理人報酬
【裁判全文】
臺灣高雄地方法院民事裁定             98年度家聲字第134號
聲  請  人  楊譜諺律師即被繼承人甲○○之遺產管理人
上聲請人聲請核定遺產管理人報酬事件，本院裁定如下：
    主  文
聲請人任被繼承人甲○○（男，民國○○○年○月○○日生，身
分證統一編號：Ｚ000000000號）之遺產管理人之報酬
核定為新臺幣伍萬捌仟元。
程序費用新臺幣壹仟元由被繼承人甲○○之遺產負擔。
    理  由
一、按「遺產管理人，得請求報酬，其數額由親屬會議按其勞力
    及其與被繼承人之關係酌定之。」、「依本法之規定應開親
    屬會議時，由當事人、法定代理人或其他利害關係人召集之
    。」、「親屬會議不能召開或召開有困難時，依法應經親屬
    會議處理之事項，由有召集權人聲請法院處理之。」，民法
    第1183條、第1129條、第1132條第2 項前段分別定有明文。
二、聲請意旨略以：聲請人前經本院97年度財管字第45號民事裁
    定選任為被繼承人之遺產管理人。嗣依本院97年度家催字第
    272 號民事裁定為公示催告，並已刊登於新聞紙，而公示催
    告期間屆滿後，針對本件遺產管理事件，聲請人應向國有財
    產局等機關辦理結案作業。經聲請人查訪後，被繼承人遺留
    之遺產總值計新臺幣（下同）3,018,954 元，且已知之遺債
    金額計2,927,905 元，又聲請人經選任為本件被繼承人之遺
    產管理人後，已進行查閱遺產並赴高雄縣鳳山地政事務所及
    澎湖縣澎湖地政事務所為遺產管理人之不動產登記、申請被
    繼承人之遺產歸屬清單、各類財產所得清單、不動產謄本等
    資料，因而代墊相關費用共計3,490 元。而被繼承人之全體
    繼承人既均已拋棄繼承，且未能召集親屬會議可資酌定報酬
    數額，又被繼承人遺產中部分之不動產，業經債權人高雄縣
    鳳山市農會等以本院民事執行處97年度司執字第112805號聲
    請強制執行在案，故為聲明參與分配，爰依民法第1129條、
    第1132條第2 項前段規定，狀請本院酌定本件遺產管理人報
    酬等語。
三、經查：
  (一)本件被繼承人死亡後，其繼承人均已拋棄繼承權，且未經親
    屬會議選定遺產管理人，經本院選任聲請人為被繼承人之遺
    產管理人乙節，有本院97年度財管字第45號民事裁定暨確定
    證明書附卷可稽，堪信為真實。準此，聲請人顯難召開親屬
    會議酌定其管理遺產之報酬，是其本於利害關係人之地位，
    聲請本院酌定報酬，洵屬有據。
  (二)聲請人主張之前揭事實，除上述民事裁定外，另據其提出本
    院97年度家催字第272 號民事裁定、被繼承人甲○○之遺產
    清冊、被繼承人甲○○之債權人暨債務清冊、高雄縣鳳山地
    政事務所97年8 月14日鳳地所一字第0970009683號函、澎湖
    縣澎湖地政事務所人民申請登記案件收據、被繼承人甲○○
    之遺產管理情形清冊、展信法律事務所函、遺產稅延期申報
    申請書、本院97年度雄小字第5661號民事答辯狀、本院97年
    度雄小調字第118 號民事答辯狀、遺產管理人甲○○之遺產
    管理債權計算書、分類廣告費收據、中華民國郵政交寄大宗
    函件存根、地政規費收據、車資收據、本院民事執行處98年
    4 月2 日雄院高97司執文字第112805號通知等件各1 份為證
    ，堪信為真實。本院審酌：被繼承人之遺產總值計3,018,95
    4 元，有被繼承人甲○○之遺產清冊附卷可參，其債權人有
    高雄縣鳳山市農會、黃阿隈、聯邦商業銀行股份有限公司、
    萬泰商業銀行股份有限公司、財政部南區國稅局高雄縣分局
    及交通部公路總局高雄區監理所；又聲請人業已公示催告、
    登報、查詢被繼承人財產、向高雄縣鳳山地政事務所及澎湖
    縣澎湖地政事務所辦理遺產管理人登記、通知債權人陳報債
    權、強制執行事件之管理遺產行為，聲請人處理上開事務及
    後續所需時間之久暫、耗費人力之程度及各債權人受償權利
    之保障等一切情狀，認聲請人任被繼承人遺產管理人之報酬
    金額，核定為58,000元（含已代為墊支之相關費用2,490 元
    【其中本院97年度家催字第272 號公示催告聲請費1,000 元
    ，已經上開裁定明示由被繼承人甲○○之遺產負擔，應予扣
    除】）為適當，爰酌定如主文第1 項所示。
四、末按依法應由關係人（包括聲請人、相對人及其他利害關係
    人）負擔費用者，法院裁定命關係人負擔時，應一併確定其
    數額，非訟事件法第24條第1 項所明定。經核本件聲請事件
    ，應徵之程序費用為1,000 元，依非訟事件法第157 條規定
    ，應由遺產負擔，爰併予確定如主文第2 項所示，附此敘明
    。
五、依非訟事件法第157 條、第24條第1 項，裁定如主文。
中    華    民    國    98    年     6    月     8    日
                  家事法庭  司法事務官  任士慧
如對本裁定抗告，須於裁定送達後10日之不變期間內，向本院提
出抗告狀，並繳納抗告費新臺幣1,000元。
中    華    民    國    98    年    6     月    8     日
                                書記官  徐錦純


司法院資訊處製作；財團法人民間司法改革基金會備份。
